臺灣臺中地方法院民事判決　　　　　　　95年度訴字第3365號
原　　　告　　丙○○○
兼訴訟代理人　乙○○
被　　　告　　甲○○
上列當事人間請求損害賠償事件，於民國96年3月6日言詞辯論
終結，本院判決如下：
    主      文
被告應給付原告丙○○○新臺幣貳萬壹仟肆佰肆拾元、原告乙○
○新台幣肆萬參仟壹佰壹拾參元，及均自民國九十五年十二月二
十五日起至清償日止，按週年利率百分之五計算之利息。
原告丙○○○、乙○○其餘之訴均駁回。
訴訟費用由被告負擔百分之六，餘由原告負擔。
本判決原告勝訴部分得假執行。但被告如分別以新臺幣貳萬壹仟
肆佰肆拾元、新台幣肆萬參仟壹佰壹拾參元，各為原告丙○○○
、乙○○預供擔保後，得免為假執行。
原告其餘假執行之聲請駁回。
    事實及理由
一、程序事項之說明：
    按訴狀送達後，原告不得將原訴變更或追加他訴，但擴張或
    減縮應受判決事項之聲明者，不在此限，民事訴訟法第255
    條第1項第3款定有明文。本件原告於起訴時，原請求被告應
    給付原告丙○○○新台幣（下同）700,000元、給付原告乙
    ○○300,000元，及自起訴狀繕本送達翌日起至清償日止，
    按年息5%計算之利息，嗣於民國96年1月18日言詞辯論期日
    ，變更此部份聲明為請求被告給付原告丙○○○700,000元
    ，給付原告乙○○321,643元，並自起訴狀繕本送達翌日起
    至清償日止，按年息5%計算之利息，核其性質係為擴張應受
    判決事項之聲明，依前開規定，自屬適法。
二、兩造之主張：
  (一)原告起訴主張：原告丙○○○為被告之岳母，原告乙○○為
    被告配偶即訴外人簡好之姊。被告於95年9月14日上午10時
    40分許，在台中市○○區○○路3段118號澄清醫院中港分院
    4樓加護病房會議室內搶取原告乙○○執有之訴外人簡好所
    簽立之100,000元借據及簡好所立接受慈光佛堂生前助念之
    字條各一紙；原告乙○○欲取回該借據及字條，被告竟惱羞
    成怒，動拳毆打原告乙○○致顏面外傷、瘀傷，有長約3公
    分之傷口；被告又以腳踢並用力推倒原告丙○○○在地，致
    原告丙○○○倒地不起呼喊救命，原告丙○○○並遭被告拳
    打致頭部、背部瘀傷、疼痛。原告等因被告之行為造成身體
    受傷，致原告丙○○○支出醫藥費1,440元，並得請求慰撫
    金698,560元；原告乙○○支出醫藥費23,113元，並得請求
    慰撫金298,530元，爰依侵權行為之法律關係，請求被告賠
    償其損害等語。並聲明：
    1.被告應給付原告丙○○○700,000元，給付原告乙○○321
      ,643 元，並均自起訴狀繕本送達翌日起即95年12月25日
      至清償日止，按年息5%計算之利息。
    2.原告願供擔保准予宣告假執行。
  (二)被告則以：95年9月11日簡好在加護病房中，原告乙○○要
    求訴外人簡好寫紙條請安泰人壽保險業務員曾淑女至加護病
    房，更改保險受益人為娘家親屬，被告乙○○拿一張100,00
    0元之借據以及寫有對被告不實指控之文件要訴外人簡好簽
    名，訴外人簡好表示拒簽。同年月13日下午，曾淑女打電話
    給被告並告知上情，被告十分氣憤，於同年月14日上午10時
    30分在加護病房探視訴外人簡好時，與原告乙○○發生口角
    ，經醫院醫師要求至會議室討論，當時被告說話音量較大，
    警衛及醫師架住被告之雙手，要被告離開加護病房，詎原告
    乙○○偷襲被告，掐住被告之睪丸，被告疼痛不堪，基於正
    當防衛而手亂抓腳亂踢，被警衛及醫師拖出加護病房，其並
    未毆打原告2人，原告丙○○○身上之傷勢實係捏造。又原
    告所述借據及紙條，被告從未見過等語，資為抗辯。並聲明
    ：
    1.原告之訴及假執行之聲請均駁回。
    2.如受不利之判決，願供擔保免為假執行。
三、得心證之理由：
  (一)原告主張其等因於95年9月14日上午10時40分許，在台中市
    西屯區○○路○段118號澄清醫院中港分院4樓加護病房會議
    室，因與被告就訴外人簡好所簽借據及生前助唸等事爭執，
    而遭被告毆傷，並分別致原告乙○○受顏面外傷、瘀傷（約
    3 公分），原告丙○○○受有頭部、背部瘀傷、疼痛等傷害
    之事實，已據其提出與所述相符之澄清綜合醫院診斷證明書
    2件為證。被告雖否認有毆傷原告之事實，並辯稱當時其因
    睪丸被掐住，且遭人架住脖子，是基於正當防衛手腳亂踢打
    ，且原告丙○○○之傷勢是捏造者等語置辯。然經本院訊問
    案發時在場之證人即澄清醫院中港分院加護病房醫師陳德坤
    證稱：當時兩造三人均在加護病房內，並在病人前發生口角
    ，伊請兩造去會議室討論，不到一分鐘後，兩造就發生爭執
    ，互相搶奪物品，三人扭打在一起，伊有將被告架住，並請
    其他人將原告二人架開，在拉開的過程，兩造仍互相踢打。
    伊沒有注意到是否有人捏住被告之睪丸或掐住被告之脖子等
    語。而查證人陳德坤係在場目繫事件經過之人，與兩造均無
    親誼關係，僅因執行業務之故，適見兩造爭執之經過，當無
    偏坦一方之必要，其所為之證言，應屬可採。而於爭執扭打
    之過程中，顯有可能造成對造發生傷害之結果，為一般人經
    驗即可輕易知悉者，被告既與原告2人扭打，對於將致原告2
    人發生受傷之結果，自有認識；復參酌原告受傷之情狀，其
    中原告乙○○受有顏面外傷、瘀傷，原告丙○○○受有頭部
    、背部瘀傷、疼痛等傷害，原告二人所受之傷害均屬瘀傷、
    疼痛等輕微外傷，顯係被告在與原告二人爭執扭打之過程中
    所肇致者，是被告辯稱未傷害原告等情，自不足採信。又被
    告復辯稱其係正當防衛等語；然所謂正當防衛必須對於現在
    不法之侵害始得為之，侵害業已過去，或無從分別何方為不
    法侵害之互毆行為，均不得主張防衛權，而衡之一般社會經
    驗法則，互毆係屬多數動作構成單純一罪而互為攻擊之傷害
    行為，縱令一方先行出手，而還擊之一方在客觀上苟非單純
    對於現在不法之侵害，為必要排除之反擊行為，因其本即有
    傷害之犯意存在，則對其互為攻擊之還手反擊行為，自無主
    張防衛權之餘地。查兩造間係因處理訴外人簡好所立借據及
    生前助唸等事發生爭執，並進而互相扭打等情，業如前述，
    則被告既係與原告互相扭打，依前開說明，自不得主張正當
    防衛，是其此部分所辯，亦不足採信。是原告主張其因被告
    之傷害行為，而受有身體上之傷害等事實，應堪信為真正。
  (二)按因故意或過失，不法侵害他人之權利者，負損害賠償責任
    。不法侵害他人之身體或健康者，對於被害人因此喪失或減
    少勞動能力或增加生活上之需要時，應負損害賠償責任。不
    法侵害他人之身體、健康者，被害人雖非財產上之損害，亦
    得請求賠償相當之金額。民法第184第1項前段、第193條第1
    項、第195條第1項分別定有明文。本件被告於前揭時、地，
    因與原告爭執扭打，致原告發生受傷之結果，而其所為抗辯
    均不足採，已如前述，則被告自係故意不法侵害原告之身體
    ，而致原告受有損害；且該損害與被告之傷害行為間，有相
    當之因果關係，揆諸前揭法律規定，被告即應負賠償責任。
    是原告基於侵權行為之法律關係，請求被告賠償醫藥費、慰
    撫金等，自屬有據。茲就原告主張之各項請求，是否應予准
    許，分述如下：
    1.增加生活上之需要：
      原告乙○○部分：
        原告乙○○主張其因本件身體受傷而就診，支出醫療費
        用醫藥費23,113元等情，已據其提出澄清醫院收據3張
        、診斷證明書2件、倫德藥行統一發票2張等為證；查原
        告乙○○請求賠償之醫療費用，其中澄清醫院收據3張
        共1,813元，其上所載費用分係醫療費用及證明書費用
        。而證明書費，雖非因侵權行為直接所受之損害，惟係
        被害人為實現損害賠償債權所支出之必要費用，且係因
        加害人之侵權行為所引起，原告乙○○自得請求被告賠
        償；另因原告乙○○所受之傷害位置係於臉上，因受傷
        所留疤痕需實施除疤手術，所需費用20,000元，亦有澄
        清醫院診斷證明書在卷可查；則該等費用應均為治療原
        告乙○○因被告之侵權行為所致傷害之必要支出。又原
        告乙○○另請求被告賠償其支出美皮豐疤護理矽膠敷料
        之支出1,300元，亦據其提出倫德藥行統一發票2張等為
        證；經核原告係因於前開被告之侵權行為而臉部受傷，
        始有購買該等醫療用品以輔助日常生活之必要，則其因
        而產生之花費，自屬因本件事故而增加之支出，是其請
        求被告賠償此部分費用，應予准許。
      原告丙○○○部分：
        原告丙○○○主張其因本件身體受傷而就診，支出醫療
        費用醫藥費1,440元，業據其提出澄清醫院收據2張為證
        ；且各該收據上所載費用分係醫療費用及證明書費用，
        經核尚屬必要，應予淮許。
    2.精神慰撫金：
      查原告二人均因被告前述侵權行為而受有傷害，有卷附上
      述診斷證明書足憑，是其身體自受相當程度之疼痛，則原
      告主張因被告之侵權行為致精神上蒙受痛苦，尚非無因，
      其請求被告賠償其所受非財產上之損害即精神慰撫金，洵
      屬有據。而精神慰撫金數額之酌定，應斟酌加害行為、兩
      造之身分、地位、家庭經濟能力，暨原告所受痛苦之程度
      等一切情狀。本院斟酌原告丙○○○為民國13年7月25日
      生，已高齡82歲；原告乙○○之職業為藥劑師、家境小康
      ；被告之職業為工，家境小康等（見卷附偵查卷）。另兩
      造之財產狀況，原告丙○○○名下並無田產，93年、94年
      分有10餘萬元之利息所得；原告乙○○名下亦無田產，僅
      有數十萬元之投資，93年、94年分有數萬元之所得；被告
      名下則有房屋、土地各一筆、93年、94年分有10餘萬元之
      所得，有本院依職權調取之稅務電子閘門財產調件明細表
      3 件在卷足憑。而原告因被告之侵權行為所致之傷害，原
      告丙○○○受有頭部、背部瘀傷、疼痛，原告乙○○受有
      顏面外傷、瘀傷等傷害，其受傷之情況尚屬輕微；以及兩
      造之身分、地位、經濟能力之一切情狀，認原告丙○○○
      請求被告賠償精神慰撫金698,560元；原告乙○○請求被
      告賠償精神慰撫金298,530元，均屬過高，應均核減為20,
      000元為相當，故原告於此範圍內之慰撫金請求，尚屬適
      當，應予准許；逾此範圍之請求，即不相當，不應准許。
    3.基上，本件被告應負賠償原告丙○○○之金額為21,440元
      （計算式：1,440＋20,000＝21,440）。應賠償原告乙○
      ○之金額為43,113元（計算式：23,113＋20,000＝43,113
      ）。
  (三)給付有確定期限者，債務人自期限屆滿時起，負遲延責任。
    給付無確定期限者，債務人於債權人得請求給付時，經其催
    告而未為給付，自受催告時起，負遲延責任。其經債權人起
    訴而送達訴狀，或依督促程序送達支付命令，或為其他相類
    之行為者，與催告有同一之效力。民法第229條第1項、第2
    項定有明文。又遲延之債務，以支付金錢為標的者，債權人
    得請求依法定利率計算之遲延利息。但約定利率較高者，仍
    從其約定利率。應付利息之債務，其利率未經約定，亦無法
    律可據者，週年利率為百分之五，民法第233條第1項、第20
    3條亦有明文。本件原告對被告之侵權行為債權，核屬無確
    定期限之給付，既經原告起訴而於95年12月24日送達訴狀（
    於95年12月14日寄存送達，依法於經過10日發生效力），有
    送達證書在卷可憑，被告迄未給付，當應負遲延責任。是原
    告請求自起訴狀繕本送達被告翌日即95年12月25日起，按週
    年利率5%計算之法定遲延利息，核無不合。
  (四)綜上所述，原告依侵權行為之法律關係，請求被告給付原告
    丙○○○21,440元，原告乙○○43,113元，及均自95年12月
    25日起至清償日止，按週年利率5%計算之利息，為有理由，
    應予准許。逾此部分之請求，為無理由，應予駁回。
  (五)本件判決原告勝訴部分，所命給付之金額未逾五十萬元，應
    適用民事訴訟法第389條第1項第5款之規定，依職權宣告假
    執行；又被告陳明願供擔保免為假執行，經核並無不合，爰
    酌定相當擔保金額宣告之。至於原告敗訴部分，其假執行之
    聲請即無宣告之依據，應併予駁回。
四、本件事證已臻明確，兩造其餘攻擊防禦方法及所舉證據，經
    審酌結果，與本件判決結論均無影響，爰不一一論述，附此
    敘明。
五、據上論結，本件原告之訴為一部有理由，一部無理由，依民
    事訴訟法第79條、第85條第1項、第389條第1項第5款、第39
    2條第2項，判決如主文。
中　　華　　民　　國　　96　　年　　3 　　月　　20　　日
                  民事第四庭    法　官　林源森
以上正本係照原本作成。
如對本判決上訴，須於判決送達後20日內向本院提出上訴狀（須
附繕本）。
中　　華　　民　　國　　96　　年　　3 　　月　　20　　日
                                書記官　童貴三
